臺灣高等法院花蓮分院刑事判決　　　　　　　　　　　九十三年度交上訴字第三號
　　上　訴　人　
　　即　被　告　丙○○
　　選任辯護人　邱聰安律師
右上訴人即被告因公共危險等案件，不服臺灣臺東地方法院九十三年度交訴字第八號
中華民國九十三年七月二十一日第一審判決（起訴案號：臺灣臺東地方法院檢察署九
十二年度偵續字第一八號），提起上訴，本院判決如左：
    主  文
原判決關於駕車肇事逃逸部分及定執行刑部分撤銷。
丙○○駕駛動力交通工具肇事，致人受傷而逃逸，累犯，處有期徒刑壹年陸月。
    事  實
一、丙○○前因遺棄等案件，經臺灣屏東地方法院於民國（下同）八十七年五月二十
    六日以八十七年度訴字第二九七號判處應執行有期徒刑一年，嗣經臺灣高等法院
    高雄分院及最高法院上訴駁回確定，於八十九年一月二十七日執行完畢。竟仍不
    知悔改，於九十二年七月二十四日晚間，在臺東縣臺東市○○街三七六號友人林
    國雄住處服用酒類後，已達不能安全駕駛動力工具之情形下，猶駕駛車牌號碼Ｒ
    八─八六五一號（車主為其兄張銘利，起訴書將車牌號碼誤載為Ｒ八─八六一五
    號）自用小客車，沿同市○○街由西往東方向行駛，行經同市○○路與強國街口
    時，因飲酒後注意力降低，撞及同向行走於強國街旁之行人乙○○，致乙○○受
    有下額裂傷、胸部挫傷、四肢挫傷、腦震盪等傷害而倒地（過失傷害部分業經告
    訴人撤回告訴，並經判決不受理確定；另被訴刑法第一百八十五條之三公共危險
    部分，業經撤回上訴而告確定）。詎丙○○為逃避責任，竟未留在車禍現場處理
    或為其他必要之救助，反將乙○○抱至其所駕駛之自小客車右前座上而逃逸；嗣
    行駛至同市○○路與四維路口時，因乙○○突然驚醒，在神智仍呈混亂情形下，
    開啟車門下車後沿路呼喊救命奔跑，丙○○見狀隨即倉皇駕車離去，幸經路人將
    乙○○送醫並記下該車車牌號碼報警。丙○○嗣於翌日即九十二年七月二十五日
    下午，在警方循線查得車主姓名，但不知其為肇事者之前，主動至臺東縣警察局
    臺東分局寶桑派出所向警方自首，並接受裁判。
二、案經乙○○訴由臺東縣警察局臺東分局報請臺灣臺東地方法院檢察署檢察官偵查
    起訴。
    理  由
一、訊之上訴人即被告（以下簡稱被告）丙○○固坦承有於上開時、地駕駛汽車撞傷
    被害人，及將被害人抱上車駛離肇事地點之行為；惟矢口否認有何肇事逃逸之犯
    行，辯稱：伊將被害人抱上車子，是想送被害人至臺東基督教醫院（下稱東基醫
    院）就診，但在行駛至四維路與浙江路口時，被害人突然清醒，並打開車門下車
    ，邊跑邊喊救命，伊因為怕遭人誤會，所以就開車離去，並沒有肇事逃逸的意思
    云云。惟查：
（一）被告於上開時、地駕駛汽車撞及被害人，致被害人受有如前所述之傷害，並將
      被害人抱上車，駛離車禍現場等情，除據被告坦承不諱外，並有診斷證明書、
      道路交通事故調查報告表、道路交通事故現場圖及現場照片等件在卷可稽。再
      經警採集被告所駕駛之車輛右前車門上、下緣及右前座等處血跡，送請內政部
      警政署刑事警察局鑑定結果，與被害人血液ＤＮＡ─ＳＴＲ型別相同，亦有該
      局九十二年九月二十六日刑醫字第○九○一六五○三三號鑑驗書一份在卷可稽
      ，足徵被告上開自白與事實相符，此部分事實已堪認定。
（二）被告固辯稱：將被害人抱上車是要送至東基醫院救治云云，惟被告就其為何將
      被害人抱上車並右轉行駛至浙江路、四維路口處一節，先是辯稱：當時想載被
      害人至東基醫院就醫，不清楚為何將她載至浙江路云云（見九十二年七月二十
      五日警詢筆錄）；嗣再辯稱：伊抱被害人上車要送醫院，右轉是要回住的地方
      拿錢，因為皮包沒放在身上云云（見九十二年九月二十四日偵訊筆錄）；復又
      改稱：因為轉四維路到東基醫院急診室的距離也差不多云云（見原審九十三年
      七月九日審判筆錄）。其就單一事實或曰不知所為何事，或曰要回住處拿錢，
      或曰距離相去無幾，前後反覆不一，已難置信。況衡以被告自承：八十九年來
      臺東工作，九十一年至九十二年間曾離開臺東至竹北，九十二年三月又回到臺
      東等語（見原審九十三年七月九日審判筆錄）；及案發當時被告係住在台東市
      ○○路近外環道處，距肇事地點不遠，並自承：知道基督教醫院在何處等語（
      見九十三年一月十九日偵訊筆錄）。顯見被告居住台東市○○○段時日，且對
      肇事地點附近街道相當熟悉，而本件肇事地點係在臺東市○○街與四維路口，
      只需往前直駛不遠即可抵東基醫院，此參卷附東基醫院附近街道相關位置圖一
      紙自明；被告苟欲送被害人就醫，往前直駛為最快速便捷之途，被告明知此節
      ，卻捨此不為，反右轉至四維路上，復對此一違常之舉，無法自圓其說，可見
      其當時並無送被害人就醫之意甚明。
（三）又依證人詹益松證稱：當天晚上，有一個女孩跑至伊檳榔攤，邊跑邊喊救命，
      膝蓋、臉部都有傷，腳上都是血等語，證人賴國欽證稱：伊在檳榔攤對面保養
      廠與人聊天，見到一個女孩邊跑邊喊救命，身上有很明顯血跡等語（以上均見
      九十三年三月八日偵訊筆錄）；及證人即本件處理警員王景明、莊世忠均證稱
      ：被害人臉部、腳部、手部都有受傷，身體半邊都有血跡，精神恍惚且驚慌等
      語（見九十三年二月十六日偵訊筆錄），足見由外觀一望即知被害人傷勢嚴重
      ，非立即就醫不可。然依被告供承：伊在整個事件過程中均未與被害人交談，
      也沒有問被害人「妳現在如何」之類的話，在被害人開車門下去後伊就開車走
      了，並沒有在現場看一下被害人之情形等語（見九十三年一月十九偵訊筆錄）
      。綜觀被告撞及被害人後既未報警處理，對被害人亦絲毫不加聞問，及至被害
      人自行跑下車後，復立即駛離現場，顯然並不在意被害人是否能獲致救治，益
      證其將被害人抱上車子之目的，並非要將之送醫急救。此由被告經原審質以為
      何於被害人下車後即逕自離去時，回答：「（問：你看到被害人下車之後，你
      採取何種行動？）當時她邊跑邊喊救命，我不敢靠近，然後我就開車離開。」
      、「（問：你當時為什麼不向前去說明原因反而趕快離開現場？）因為我怕人
      家誤會。」、「（問：你這樣突然離開是否會讓人家誤會更大？）是的。」、
      「（問：你當時離開的時候，意思是不是要人家不要找上你？）是的。」等語
      （見原審九十三年七月九日審判筆錄），更可見其意在逃避卸責，而非意在救
      助之心態。況被告前曾因駕車肇事逃逸，以遺棄罪名遭致判刑，此有臺灣屏東
      地方法院八十七年度訴字第二九七號、臺灣高等法院高雄分院八十七年度上訴
      字第一六一一號判決書各一份在卷可按，理應知悉車禍後逃離現場之後果，竟
      仍執意為之，足認其當時確係因懼怕擔負刑事責任而駕車逃逸無誤。
（四）辯護人雖另以：被告肇事後，苟欲逃逸，則在肇事現場無人發現，當時逃逸非
      但較易逃逸且不易為人發現，毋需抱被害人上車離去等語為被告辯護。然依證
      人莊世忠證稱：剛開始是勤務中心通知說強國街與四維路口有車禍，我們在線
      上巡邏就趕至現場，到時只發現地上的一灘血及一支破碎手機等語（見九十三
      年二月十六日偵訊筆錄）。足證車禍發生時即有人打電話報警，並非無人發現
      ，則在此情形下，被告抱被害人上車駛往他處，自會增加現場蒐證之困難。再
      依被害人所述：伊印象中有被打，且被告拉著伊不知要做何事等語（見九十二
      年八月五日警詢筆錄），及證人詹益松、賴國欽證述之被害人當時驚恐情狀觀
      之，令人懷疑被告抱被害人上車乃另有所圖，雖其真正目的為何，尚無從證明
      ，然依前所述，本件由被害人傷勢、被告駕車行駛路線、證人所見被害人情狀
      、被告於事件過程之反應等情判斷，已足認定被告抱被害人上車，並無將被害
      人送醫救治之意，則其在肇事後逕離現場，即屬逃逸之行為。至其抱被害人上
      車是否另有他圖，尚不影響本件犯罪事實之認定。
（五）綜上所述，被告辯稱無肇事逃逸之故意云云，顯為卸責之詞，不足採信。本件
      事證明確，被告駕駛動力交通工具肇事逃逸之犯行，洵均堪認定，應依法論科
      。
二、核被告所為，係犯刑法第一百八十五條之四之駕駛動力交通工具肇事致人受傷而
    逃逸罪。公訴人雖於原審審理時當庭以言詞稱：被害人於受傷後為無自救能力之
    人，被告對其負有扶助義務，竟未予救護即行逃逸，故被告所為係犯刑法第二百
    九十四條第一項之遺棄罪等語；然查：刑法第一百八十五條之四肇事致人死傷逃
    逸罪，並不以被害人為無自救能力人為必要，且在肇事致人死亡而逃逸之情形，
    無成立刑法第二百九十四條第一項遺棄罪餘地，兩相比較，刑法第一百八十五條
    之四肇事致人死傷逃逸罪之構成要件，較同法第二百九十四條第一項遺棄罪為寬
    ，且前者之法定刑度係參考後者而定，立法目的似有意將駕駛動力交通工具肇事
    致人受傷而逃逸行為之處罰，以前者之規定取代後者之意，則在駕駛動力交通工
    具肇事，致人受傷，使陷於無自救能力而逃逸之情形，刑法第一百八十五條之四
    為同法第二百九十四條第一項之特別規定，自應優先適用（最高法院八十八年度
    台上字第七三九六號判決意旨參照）；本件被害人雖於車禍時受傷，但相隔數分
    鐘即能奔跑呼喊求救，是否已陷於不能自救，尚非無疑，依上開說明，以刑法第
    一百八十五條之四論處即為已足，是檢察官前開求處之罪名，尚有未洽，仍論以
    起訴書所載之罪名，附此敘明。查被告前因遺棄等案件，經臺灣屏東地方法院於
    八十七年五月二十六日以八十七年度訴字第二九七號判處應執行有期徒刑一年，
    嗣經臺灣高等法院高雄分院及最高法院上訴駁回確定，於八十九年一月二十七日
    執行完畢，有臺灣高等法院被告全國前案紀錄表在卷可按，其受有期徒刑之執行
    完畢，五年內再犯本件有期徒刑以上之罪，為累犯，應依刑法第四十七條之規定
    加重其刑。原審就被告此部分犯行論罪科刑，固非無見；惟查被告係在警方循線
    查得車主姓名，但不知其為肇事者之前，主動至臺東縣警察局臺東分局寶桑派出
    所向警方自首，業據證人即受理被告自首之員警甲○○在本院結證無訛。原判決
    疏未認定被告係自首，並依刑法第六十二條前段減輕其刑，自有未洽。被告以此
    為由提起上訴，為有理由，應將原判決此部分及定執行刑部分予以撤銷。爰審酌
    被告已有駕車肇事逃逸前科，竟又本件於肇事後非但不對受傷之被害人施予必要
    救治，反將之移離車禍現場後逃逸，對被害人身心造成極大創傷，及對肇事逃逸
    犯行仍一再飾詞卸責，毫無悔意等一切情狀，量處如主文第二項所示之刑，以示
    懲儆。
據上論斷，應依刑事訴訟法第三百六十九條第一項前段、第三百六十四條、第二百九
十九條第一項前段，刑法第一百八十五條之四、第四十七條、第六十二條前段，判決
如主文。
本案經檢察官林慧到庭執行職務。
中　　　華　　　民　　　國　　九十三　　年　　 十二 　　月　　　一　　　日
                                    審判長法官　吳鴻章
                                          法官　黃永祥
                                          法官　林德盛
右正本證明與原本無異。
如不服本判決，應於送達後十日內，向本院提出上訴狀。其未敘述理由者，並應於提
出上訴狀後十日內向本院補提理由狀(須附繕本)。
                                        書記官　劉夢蕾
中　　　華　　　民　　　國　　九十三　　年　　 十二 　　月　　　一　　　日
附錄本案論罪科刑法條全文
中華民國刑法第一百八十五條之四
駕駛動力交通工具肇事，致人死傷而逃逸者，處六月以上五年以下有期徒刑。
